臺灣板橋地方法院民事判決　九十年度簡上字第二五四號
　　上　訴　人　甲○○
　　被上訴人　　乙○○
右當事人間請求給付侵權行為損害賠償事件，上訴人對於中華民國九十年五月二十八
日本院八十九年度板簡字第五九○號判決提起上訴，被上訴人提起附帶上訴，本院判
決如左：
    主      文
上訴及附帶上訴均駁回。
第二審費用（含附帶上訴費用）由上訴人負擔十分之二，餘由被上訴人負擔。
    事      實
甲、上訴人即附帶上訴之被上訴人方面（下稱上訴人）：
  一、聲明：
  （一）原判決廢棄。
  （二）駁回被上訴人在第一審之訴。
  二、陳述：
    伊完全遵守交通規則，並無撞到被上訴人，是被上訴人是自己跌倒，伊無須賠錢
    ，且鑑定結果亦認為是被上訴人的錯。本件車禍發生後，上訴人即向台北縣永和
    市得和派出所報案，經該派出所張興華警員到肇事現場處理，並於八十七年二十
    三日下午七時許在得和派出所協調時，被上訴人請求上訴人賠償新台幣（下同）
    二千元，於是上訴人當場交付被上訴人二千元達成和解，本件二造既已達成和解
    ，被上訴人嗣後提起之民事訴訟即屬無理由。
  三、證據：除援用原審提出者外，補提：
   （一）得和派出所張興華警員製作筆錄影本一件。
   （二）聲請訊問證人張興華。
乙、被上訴人即附帶上訴人方面（下稱被上訴人）：
  一、聲明：
  （一）原判決關於駁回被上訴人後開第二項之訴部分外暨除確定部分外訴訟費用之
        裁判均廢棄。
  （二）右廢棄部分，上訴人應再給付被上訴人五萬七千六百三十六元。
  二、陳述：
    當時伊去買便當，由台北縣永和市○○路二九九號往民生路方向直行，而上訴人
    沒有注意路況就撞過來，伊遭被上訴人撞傷倒地，不但機車毀損，手臂因此受傷
    ，那時警察帶兩造至派出所，警察說只是扭傷，拿二千元之推拿費即可，伊因手
　　後臂很痛，急著想去醫院，所以先接受二千元之賠償，嗣後伊兄長帶伊去醫檢所
　　才知是粉碎性骨折。爰依侵權行為之法律關係請求醫療費用一萬七千九百八十五
　　元、門診掛號費四千零六十元、精神慰撫金五萬元，一共是七萬二千零四十五元
　　，然而，原審認為伊與有過失，只准許一萬四千四百零九元，但是伊對車禍事故
　　並無任何過失，其餘部分即五萬七千六百三十六元上訴人亦應給付之。
  三、證據：援用原審提出之證據外，聲請對兩造測謊。
丙、本院依職權調取本院八十八年度交易字第一五三號刑事案件全卷。
    理      由
一、被上訴人起訴主張：上訴人係計程車司機，於八十七年十月二十三日晚上七時許
    ，駕駛車號Ｔ九－００九號計程車，沿台北縣永和市○○路由中和市往臺北市方
    向行駛，行經永和市○○路、得和路口時，欲左轉沿得和路往中和市方向行駛，
    原應注意汽車行駛至交岔口時，轉彎車應讓已進入交岔路口之直行車先行，且汽
    車行駛時，駕駛人應注意車前狀況，並隨時採取必要之安全措施，以避免危險之
    發生，竟疏未注意，猶貿然左轉，適有被上訴人騎乘車號ＵＵＮ－四四五號輕型
    機車，沿臺北縣永和市○○路往中和市方向對向駛來，欲駛越民生路、得和路口
    ，上訴人因疏未注意前有來車，未讓對向直行之被上訴人機車先行，因駕駛疏忽
    ，煞車不及，致其計程車車頭部位撞及所騎乘之機車左側，被上訴人因而人車往
    右倒地，並受有右肱骨近端粉碎性骨折之傷害，案經本院判處有期徒刑二月，如
    易科罰金以三百元折算一日，並經台灣高等法院駁回上訴確定在案，而被上訴人
    因上訴人之傷害行為計受有下列損害：(1)醫療費用：被告於車禍發生後，共計支
    出醫療費用六萬八千四百九十四元。(2)減少勞動能力部分：原告因此次受傷期間
    門診治療共請休假二十九日，以每日工資二千五百五十二元計算，共減少七萬四
    千零八元。(3)增加支出部分：原告因受傷後門診治療費用及往返醫院交通費共支
    出四千二百元。(4)精神慰撫金部分：原告車禍發生後受有之傷害，造成精神上莫
    大之驚嚇和恐懼，須相當時日始能平復，故請求精神慰撫金五萬元。是被上訴人
    爰依民法第一百八十四條第一項前段、第一百九十三條第一項、第一百九十五條
    第一項之規定，請求上訴人給付十七萬二千六百九十四元及自八十九年一月十八
    日起至清償日止按年息百分之五計算之利息。原審則判決：上訴人應給付一萬四
    千四百零九元及自八十九年一月十八日起至清償日止按年息百分之五計算之利息
    （原審認為被上訴人請求之損害中，必要之醫療費為一萬七千九百八十五元、門
    診費為四千零六十元、慰撫金為五萬元，但由於被上訴人與有過失，應負擔十分
    之八之過失責任，故上訴人得請求之金額為一萬四千四百零九元），其餘之訴駁
    回。上訴人則以並未撞及原告，係原告自己跌到所受的傷，且車禍發生當時已與
    原告以二千元達成和解等語資為抗辯，並就敗訴部分上訴。而被上訴人亦提出附
    帶上訴，惟僅就原審認定與有過失之部分不服，是其主張上訴人應再給付五萬七
    千六百三十六元（被上訴人主張醫療費一萬七千九百八十五元、門診費四千零六
    十元、慰撫金五萬元，該部分費用上訴人應全額給付），是其餘部分則未經上訴
    而確定。
二、被上訴人主張上訴人於前揭時地，應注意而未注意，因駕駛疏失而撞擊被上訴人
    所騎乘之機車左側，致被上訴人人車往右倒地，受有右肱骨近端粉碎性骨折之傷
    害等事實，為上訴人所爭執，上訴人辯稱其並無撞傷上訴人，乃被上訴人自行跌
    倒所致，縱認伊有侵權行為，其業已與被上訴人於派出所內以二千元和解，上訴
    人不得對其有所請求云云。是本件爭點在於上訴人是否因駕車疏忽造成被上訴人
    之傷害？如構成侵權行為，當事人有無達成和解？若無和解，則上訴人應給付之
    賠償金額究竟為多少？悉述如下：
（一）按汽車行駛至交岔口，轉彎車應讓直行車先行；車輛行駛時，應注意車前狀況
      及兩車併行之間隔，並隨時採取必要之安全距離，道路交通安全規則第一百零
      二條第一項第六款、第九十四條第三項定有明文。查，被上訴人起訴主張上訴
      人於前揭時地因駕駛不當而車禍肇事，致其受有右肱骨近端粉碎性骨等事實，
      業據被上訴人提出耕莘醫院永和分院診斷證明書為證，而本院斟酌警訊時製作
      之道路交通事故調查報告表顯示，被上訴人騎乘輕機車由台北縣永和市○○路
      二九七號前欲直行往民生路方向行駛，上訴人駕駛計程車自民生路左轉得和路
      而肇事，撞擊地點在永和市○○路二九七號隔壁之魚丸店前方，復參以上訴人
      於警訊時供述「當時我由民生路左轉得和路時，突然對方由得和路單方向欲至
      民生路方向竄出，我不注意就撞上對方」，於本院亦供述「原本我不知道原告
      從哪裡鑽出來」等語，足徵上訴人當時左轉時並未注意車前狀況，致未發現被
      上訴人之車輛，而發生車禍當時，依當時天候、光線、路況及視距，並無不能
      注意之情事，上訴人行經上開肇事地點，自應讓直行車先行，竟疏未注意貿然
      左轉，肇致本件車禍事故，至為灼然。又本件車禍經送請鑑定，亦認定上訴人
      於行經行車管制號誌交岔路口，左轉未注意車前狀況等情，有台灣省車輛行車
      事故覆議鑑定委員會覆議意見書在卷可憑。再者，上訴人被訴過失傷害罪，案
      經本院判處有期徒刑二月，如易科罰金以三百元折算一日，並經台灣高等法院
      駁回上訴確定在案，有本院八十八年度交易字第一五三號、台灣高等法院八十
      八年度交上易第二八六號刑事判決足以佐證。而被上訴人受有右肱骨近端粉碎
      性骨折之傷害，依其傷勢應是遭受相當外力之撞擊，如係自行跌倒應不至於有
      如此傷害，是上訴人辯稱乃被上訴人自行跌倒之言，並無足取。基上應認，上
      訴人就本件事故之發生確有過失，並與被上訴人之損害間有因果關係，被上訴
      人上開部份之主張應認為真實。因而，被上訴人自得依民法第一百八十四條之
      規定請求上訴人賠償損害。
（二）上訴人復辯稱車禍當時已和解並支付原告二千元云云，經查，被上訴人當時以
      為僅係手部扭傷之傷害，並因右手很痛，急著想要去醫院就醫，故先接受二千
      元之賠償，但事後就醫時始發現受有右肱骨近端粉碎性骨折之傷害，且被上訴
      人亦稱如當初知受有右肱骨近端粉碎性骨折之傷害，不可能接受二千元之和解
      。衡諸常情，侵權行為被害人，能否得到行為人主動賠償，未獲可知，是在加
      害人主動給付之際，被害人只好同意加害人一部清償，然不能謂被害人接受加
      害人部分賠償即有拋棄其餘請求權之意，應可認定被上訴人乃先接受上訴人賠
      償二千元，並無就此放棄其他主張，從而，兩造對於上訴人此次所受之傷害並
      未達成和解，上訴人前開抗辯自非可採。
（三）按因故意或過失，不法侵害他人之權利者，負損害賠償責任；又不法侵害他人
      之身體、健康、名譽或自由者，被害人雖非財產上之損害，亦得請求賠償相當
      之金額。民法第一百八十四條第一項前段、修正前民法第一百九十五條分別定
      有明文。茲就被上訴人請求之各項損害及數額計算如後：
    (1)醫療費用部分：
　　　據被上訴人提出之醫療費單據僅有一萬七千九百八十五元，有其提出之醫療費
　　　收據二紙可稽，且為上訴人所不爭執，自應認為真實，被上訴人該部分請求應
　　　屬有據。
    (2)門診掛號費部分：
      上訴人主張其車禍受傷支出門診掛號費共計四千零六十元，原告自車禍受傷起
      ，自八十七年十月二十三日起至同年月二十九日止及自八十八年十二月六日起
      至八十八年十二月十日二度入院接受手術治療，並自八十七年十一月三日起至
      九十年四月二十一日止，共前往二十九次門診治療，有其提出耕莘醫院永和分
      院出具之診斷證明書一紙為證，且為上訴人所不爭執，以每次掛號費一百四十
      元計算，共支出掛號費四千零六十元，職是原告此部份之請求，為有理由，應
      予准許。
    (3)精神慰撫金部分：
      不法侵害他人之身體者，被害人就非財產上之損害，固得請求賠償相當之金額
      。惟金額如何始為相當，自得由法院斟酌情形定之。被害人身體受傷之輕重，
      與其精神上所受痛苦之程度成正比例，故法院定慰藉金額時，應就被害人受傷
      情形加以斟酌。關於不法侵害他人身體之慰藉金數額，應審核一切情形決定之
      ，例如被害人之地位、家況，及加害人之地位、資力，各為如何、均在斟酌之
      列（最高法院五十年度台上字第一二○七號、五十年度台上字第二三七四號判
      決意旨參照）。本院審酌原告係擔任中華電信公司電腦工程師，平均月入七萬
      餘元，被告為計程車司機，月入約三至四萬元，原告因此次車禍受有右肱骨近
      端粉碎性骨之傷害，須經數月修養始能恢復，及其精神必有相當之苦痛，目前
      已痊癒等情，認其所受之精神上之損害以五萬元為適當，該部份被上訴人之請
      求亦屬有據。
    (4)惟按損害之發生或擴大，被害人與有過失者，法院得減輕其賠償金額或免除之
      ，民法第二百十七條第一項亦定有明文。經查，被上訴人騎乘輕型機車，由永
      和市○○路跨線往民生路方向行駛，與上訴人駕駛營業小客車由民生路左轉得
      和路發生碰撞，被上訴人行經行車管號誌交岔路口，在劃有分向限制線路段竟
      跨線行駛，應為肇事主因，台灣省台北縣區車輛行車事故鑑定意見書、台灣省
      車輛行車事故覆議鑑定委員會覆議意見書均同此認定。本院斟酌肇事之情狀，
      認該上訴人就其前揭過失之情應負擔十分之二之過失責任，被上訴人則亦應負
      擔十分之八之過失責任，爰減輕上訴人之賠償金額十分之八。是以被上訴人附
      帶上訴爭執其並無任何過失云云，亦無可信。從而，被上訴人所受損害為之金
      額為一萬四千四百零九元。（一七九八五＋四○六○＋五○○○○＝七二○四
      五ｘ十分之二＝一四四○九元）。
三、綜上所述，被上訴人所受損害之金額為一萬四千四百零九元，扣除上訴人前已支
    付且為被上訴人所不爭執之和解金二千元，被上訴人得請求上訴人給付一萬二千
    四百零九元，及自起訴狀繕本送達翌日即八十九年一月十八日起至清償日止按年
    息百分之五計算之利息，為屬正當，是被上訴人其餘請求，即非正當，原審分別
    加以准駁，核無不法，兩造就其敗訴部分，分別上訴及附帶上訴，仍執前詞，指
    摘原判決不當，聲明改判，為無理由，均應予以駁回。
四、因本案事證已臻明確，兩造其餘主張陳述及被上訴人聲請測謊，均毋庸再予審酌
    ，附此敘明。
五、據上論結，本件上訴及附帶上訴均無理由，依民事訴訟法第四百四十九條第一項
    、第四百三十六條之一第三項，第七十八條，判決如主文。
中　　　華　　　民　　　國　　九十一　　年　　　五　　　月　　十四　　日
                                        臺灣板橋地方法院民事第二庭
~B審判長法官　陳忠行
~B法　　　官　連士綱
~B法　　　官　絲鈺雲
右為正本係照原本作成。
本判決不得上訴。
中　　　華　　　民　　　國　　九十一　　年　　　五　　　月　　二十　　日
~B法院書記官　王政煌
